【裁判字號】    97,訴,4031
【裁判日期】    971031
【裁判案由】    毒品危害防制條例
【裁判全文】
臺灣板橋地方法院刑事判決              97年度訴字第4031號
公  訴  人  臺灣板橋地方法院檢察署檢察官
被      告  甲○○
                    （現在臺灣臺北監獄臺北分監執行中）
上列被告因違反毒品危害防制條例案件，經檢察官提起公訴（97
年度毒偵字第6325號），本院依簡式審判程序審理後，判決如下
：
    主    文
甲○○施用第一級毒品，累犯，處有期徒刑玖月，扣案殘渣袋壹
個及針筒壹支，均沒收之；又施用第二級毒品，累犯，處有期徒
刑伍月。應執行有期徒刑壹年，扣案殘渣袋壹個及針筒壹支，均
沒收之。
    事    實
一、甲○○前因施用毒品案件，經本院以90年度毒聲字第346 號
    裁定送觀察、勒戒後，認有繼續施用毒品之傾向，再經本院
    以90年度毒聲字第716 號裁定令入戒治處所施以強制戒治，
    期間經本院以90年度毒聲字第3760號裁定停止戒治並付保護
    管束，於民國90年12月12日停止處分釋放出臺灣臺北戒治所
    ，而於91年2 月13日期滿未經撤銷視為執行完畢，並於91年
    3 月7 日由臺灣板橋地方法院檢察署檢察官以91年度戒毒偵
    字第121 號為不起訴處分確定，復於前開強制戒治完畢釋放
    後5 年內，因施用第一級毒品案件，經本院以92年度訴字第
    588 號判決判處有期徒刑7 月確定；其另因持有第一級、第
    二級毒品案件，經本院以91年度易字第2890號判決分別判處
    有期徒刑4 月、3 月確定；復因轉讓第一級毒品案件，經本
    院以92年度訴字第924 號判決判處有期徒刑1 年4 月確定，
    前開四刑期嗣經本院以92年度聲字第1768號裁定應執行有期
    徒刑2 年4 月確定，而於94年9 月13日縮短刑期假釋出監並
    付保護管束，甫於95年1 月24日保護管束期滿假釋未經撤銷
    視為執行完畢。
二、詎甲○○仍不知悔改，竟分別基於施用第二級、第一級毒品
    之犯意，先於97年7 月20日上午7 、8 時許（起訴書略載為
    97年7 月20日晚間11時8 分為警採尿回溯前96小時內之某時
    許），在臺北縣板橋市○○路友人住處內（起訴書略載為不
    詳處所），以將第二級毒品甲基安非他命放置在玻璃球吸食
    器內，再點火燒烤吸食煙霧之方式，施用甲基安非他命1 次
    ；再於同日晚間6 時許，在臺北縣板橋市○○街48巷15號2
    樓住處內，以針筒注射之方式，施用海洛因1 次。嗣因甲○
    ○另有違反毒品危害防制條例案件，經臺灣板橋地方法院檢
    察署發布通緝中，而於同日晚間9 時45分許，為警在臺北縣
    土城市○○路○ 段10號前查獲甲○○，並當場扣得其所有供
    施用第一級毒品所用之殘渣袋1 個及針筒1 支。
三、案經臺北縣政府警察局海山分局報請臺灣板橋地方法院檢察
    署檢察官偵查後提起公訴。
    理    由
一、本案被告甲○○所犯均係死刑、無期徒刑、最輕本刑為3 年
    以上有期徒刑以外之罪，其於準備程序中就被訴事實皆為有
    罪之陳述，經本院告知簡式審判程序之旨，並聽取公訴人、
    被告之意見後，經合議庭裁定由受命法官獨任進行簡式審判
    程序審理，合先敘明。
二、上揭犯罪事實，業據被告甲○○於本院準備程序中及審理時
    均坦承不諱，並有扣押筆錄暨扣押物品目錄表1 份附卷可稽
    ，而其為警查獲後，經採集尿液送台灣檢驗科技股份有限公
    司囑託鑑定結果，確呈嗎啡（按海洛因經施用進入人體後，
    係水解還原成嗎啡，再代謝排出體外，業據行政院衛生署藥
    物食品檢驗局以73藥檢壹字第030221號函文說明綦詳，而為
    本院辦理施用第一級毒品案件職務上所已知）、甲基安非他
    命之陽性反應，有該公司97年8 月11日濫用藥物檢驗報告1
    份附卷可稽，足以佐證被告自白與事實相符，堪以採信。再
    按92年7 月9 日新修正之毒品危害防制條例刪除二犯及三犯
    之規定，一改修法前繁雜之處遇程序，僅將施用毒品者簡化
    區分為初犯、再犯，並認施用毒品者係屬病患性犯人，以觀
    察、勒戒戒除其身癮，並以強制戒治去除其心癮。經觀察、
    勒戒或強制戒治執行完畢釋放後，若係5 年後再犯該條例第
    10條施用毒品罪者，與同條例第20條第1 項、第2 項關於「
    初犯」之處理方式相同，檢察官應先聲請法院裁定令被告入
    勒戒處所觀察、勒戒，並視有無繼續施用毒品傾向，決定應
    予釋放、為不起訴之處分，或應聲請法院裁定令入勒戒處所
    強制戒治；若係5 年內「再犯」同條例第10條施用毒品罪者
    ，依同條例第23條第2 項規定，檢察官則應依法追訴。觀諸
    該條例第20條第3 項之修正理由：「觀察、勒戒或強制戒治
    5 年後再犯者，顯見前所實施之觀察、勒戒或強制戒治已足
    以遮斷其施用毒品之癮，為期自新及協助其戒除毒癮，對此
    5 年後再犯者，爰明定仍適用初犯之規定，先經觀察、勒戒
    、強制戒治之程序。」及同條例第23條第2 項之修正理由：
    「為配合簡化施用毒品犯之刑事處遇程序，並鑑於經觀察、
    勒戒或強制戒治執行完畢釋放後5 年內再犯者，其再犯率甚
    高，原據以實施之觀察、勒戒及強制戒治既已無法收其實效
    ，自應施以刑事處遇。」，顯然如施用毒品者係前經觀察、
    勒戒或強制戒治等治療程序執行完畢5 年後，始再施用毒品
    之「初犯」，因前所執行之觀察、勒戒或強制戒治已足收戒
    除毒癮之效，自應重新執行觀察、勒戒或強制戒治等治療程
    序，並於治療程序執行完畢後，由檢察官為不起訴處分，毋
    庸對之追訴處罰；反之，在「再犯」之情形，因其先前所為
    治療程序顯未能收戒斷毒癮之效，且考量施用毒品者之再犯
    率偏高，乃簡化其刑事處遇程序，而逕予追訴處罰，不再施
    以治療程序。參酌上開立法理由，修正毒品危害防制條例就
    施用毒品者，祇於「初犯」及「5 年後再犯」二種情形，有
    其追訴條件之限制，即須於初犯經觀察、勒戒或強制戒治釋
    放後，5 年內均無施用毒品之行為，始能認其前所實施之觀
    察、勒戒或強制戒治已足遮斷毒癮，而得於5 年後再犯時，
    再予適用初犯之規定，重行觀察、勒戒等程序。倘5 年內已
    經再犯，被依法追訴處罰，縱其第3 次（或第3 次以上）施
    用毒品之時間在初犯釋放5 年以後，即與「5 年後再犯」之
    情形有別，且因已於「5 年內再犯」，顯見其再犯率甚高，
    原實施觀察、勒戒或強制戒治，已無法收其實效，而無5 年
    戒斷期之存在，自無再經觀察、勒戒及強制戒治之必要，應
    由檢察官逕行起訴，始符新法修正之本旨。是被告前因施用
    毒品案件，經本院以90年度毒聲字第346 號裁定送觀察、勒
    戒後，認有繼續施用毒品之傾向，再經本院以90年度毒聲字
    第716 號裁定令入戒治處所施以強制戒治，期間經本院以90
    年度毒聲字第3760號裁定停止戒治並付保護管束，於90年12
    月12日停止處分釋放出臺灣臺北戒治所，而於91年2 月13日
    期滿未經撤銷視為執行完畢，並於91年3 月7 日由臺灣板橋
    地方法院檢察署檢察官以91年度戒毒偵字第121 號為不起訴
    處分確定，復於前開強制戒治完畢釋放後5 年內，因施用第
    一級毒品案件，經本院以92年度訴字第588 號判決判處有期
    徒刑7 月確定等情，有本院前開刑事判決書及臺灣高等法院
    被告前案紀錄表各1 份附卷可參，其於上開強制戒治執行完
    畢後，既曾於5 年內再犯毒品危害防制條例第10條之罪，並
    經判刑確定，則被告於本案再犯毒品危害防制條例第10條之
    罪，已非屬毒品危害防制條例第20、23條所定之「初犯」或
    「5 年後再犯」情形，自應依法追訴。本案事證明確，被告
    犯行洵堪認定。
三、核被告甲○○所為，係犯毒品危害防制條例第10條第1 項、
    第2 項之施用第一級、第二級毒品罪。被告為施用海洛因、
    甲基安非他命而持有海洛因、甲基安非他命之行為，各係其
    施用第一級、第二級毒品犯行之當然結果，皆不另論罪。查
    被告前有如事實欄一、所載之刑案前科及徒刑執行情形，有
    前開臺灣高等法院被告前案紀錄表在卷足徵，其於有期徒刑
    執行完畢5 年內故意再犯本案有期徒刑以上之前開二罪，依
    刑法第47條第1 項規定均成立累犯，並皆應加重其刑。再被
    告所犯上開二罪，犯意各別，行為互殊，應予分論併罰。爰
    審酌被告前已有因施用毒品經法院判處罪刑之前科紀錄，竟
    猶不思尋求正當之身心發展，再先後施用足以導致精神異常
    ，甚至造成生命危險之甲基安非他命、海洛因，戕害一己之
    身心健康，對社會治安可能之危害程度非微，惟其於犯後尚
    知坦認犯行等一切情狀，分別量處如主文所示之刑，並定其
    應執行之刑，以資懲儆。扣案之殘渣袋1 個（依卷內積極證
    據資料顯示，未見該殘渣袋內仍存有海洛因成分，故自難依
    毒品危害防制條例第18條第1 項前段規定諭知沒收銷燬）及
    針筒1 支，均係被告所有供其施用第一級毒品犯行所用之物
    ，業據被告陳明在卷，爰依刑法第38條第1 項第2 款規定，
    併予宣告沒收之。
據上論斷，應依刑事訴訟法第273 條之1 第1 項、第299 條第1
項前段，毒品危害防制條例第10條，刑法第11條前段、第47條第
1 項、第38條第1 項第2 款、第51條第5 款，判決如主文。
本案經檢察官陳豐年到庭執行職務。
中    華    民    國    97    年    10    月    31    日
                  刑事第十九庭  法  官  張 兆 光
上列正本證明與原本無異。
如不服本判決，應於判決送達後10日內敘明上訴理由，向本院提
出上訴狀 (應附繕本)，上訴於臺灣高等法院。
                                書記官  曹 秋 冬
中    華    民    國    97    年    10    月    31    日
附錄本案論罪科刑法條：
毒品危害防制條例第10條
施用第一級毒品者，處6 月以上5 年以下有期徒刑。
施用第二級毒品者，處3 年以下有期徒刑。


司法院資訊處製作；財團法人民間司法改革基金會備份。
